臺灣高等法院刑事判決　　　　　　　　96年度上易字第1477號
上　訴　人　台灣新竹地方法院檢察署檢察官
被　　　告　甲○○
上列上訴人即檢察官因被告傷害案件，不服臺灣新竹地方法院九
十五年度易字第四二四號，中華民國九十六年四月二十四日第一
審判決（起訴案號：臺灣新竹地方法院檢察署九十五年度偵字第
二九一七號），提起上訴，本院判決如下：
    主  文
原判決撤銷。
甲○○傷害人之身體，處有期徒刑伍月，減為有期徒刑貳月拾伍
日，如易科罰金以佰元即新臺幣玖佰元折算壹日。扣案之西瓜
刀壹把沒收。
    犯罪事實
甲○○為設於新竹縣橫山鄉內灣村南坪二十八號內灣吊橋烤肉區
商站之負責人，緣乙○○偕同其姐薛秀蘭、其妹薛秀芳、薛秀苓
及各自之子女等人，於民國九十五年五月十四日傍晚，至新竹縣
橫山鄉內灣風景區遊玩，徒步行經內灣吊橋旁之內灣吊橋烤肉區
商店時，薛秀芳與其女陳婷暄在該商店外等待步行在後之家人，
因同行乙○○之外甥女陳婷暄身上所攜帶漁網一支，與該商店所
販漁網商品相同，致甲○○誤以為該名小女孩所持有之漁網為其
店內所販賣之商品，即刻要求一同看店之同居女友林宥廷上前詢
問薛秀芳是否欲結帳，然薛秀芳回答該漁網為小女孩自家中攜出
並非內店之物，林宥廷即告知甲○○此事，因甲○○罹病致重聽
與林宥廷間對話聲音很大，讓在一旁等待家人返回之薛秀芳、薛
秀蘭誤以為甲○○將其小外甥女當成竊賊，而與林宥廷、甲○○
發生爭執，此時乙○○恰好如廁返回，而其外甥女陳婷暄此刻又
拿起甲○○店外所陳列之玩具蛇把玩，甲○○見狀即出言制止，
而與乙○○因此發生口角爭執，發生肢體拉扯，詎於同日下午四
時三十分許，甲○○因而心生不滿，竟基於傷害之犯意，進入商
店廚房內，拿取西瓜刀一把藏於背後，衝向站在店門口之乙○○
，以上下左右揮舞之方式揮向乙○○，乙○○舉手擋刀，致乙○
○因此受有左手腕一處八公分Ｕ字型割傷合併皮瓣形成、右手中
指指尖一處一公分切割傷、前腹壁一處三點五公分切割傷等傷害
。嗣於同日傍晚五時四十分許，為警據報前往上址查獲甲○○，
並扣得上開西瓜刀一把。
    理  由
甲、程序部分：
  壹、按判決書應分別記載裁判之主文與理由；有罪之判決書並
      應記載「犯罪事實」，且得與理由合併記載，為九十三年
      六月二十三日修正之刑事訴訟法第三百零八條所明定，參
      諸其立法理由為：刑事有罪判決所應記載之事實應係賦予
      法律評價而經取捨並「符合犯罪構成要件」之具體社會事
      實，爰參考日本刑事訴訟法第三百三十五條第一項之立法
      例，將原條文後段所定「並應記載事實」修正為「並應記
      載犯罪事實」，以臻明確。
      按關於非屬犯罪構成要件之犯罪細節，並不屬於有罪判決
      書必要記載之事項，自亦非判決理由所應敘述之範圍（最
      高法院九十四年台上字第六三三八號判決參照）；次按，
      有罪判決書應記載之「犯罪事實」，應係指符合犯罪構成
      要件之具體社會事實，如被告犯罪之時間、地點、手段以
      及其他該當於犯罪構成要件而足資認定既判力範圍之具體
      社會事實；至於構成要件以外之其他適用法律事實，例如
      ：刑罰之加重或減輕事由，可無須在「犯罪事實」欄中記
      載，僅於理由內依刑事訴訟法第三百十條第四款記載其理
      由即足（最高法院九十四年台非第一五二號判決參照），
      合先敘明。
  貳、證據能力認定（參見乙、壹所列證據清單）：
    一、本件證據一被告之供述，被告並未主張無證據能力；另
        證據二至證據十一除警訊筆錄及證據九外，分別符合刑
        事訴訟法第一百五十九條之一、第一百五十九條之四之
        傳聞法則之例外規定，而均得作為本件之證據。
    二、次按被告以外之人於審判外之陳述，雖不符前四條之規
        定，而經當事人於審判程序同意作為證據，法院審酌該
        言詞陳述或書面陳述作成時之情況，認為適當者，亦得
        為證據；又當事人、代理人或辯護人於法院調查證據時
        ，知有第一百五十九條第一項不得為證據之情形，而未
        於言詞辯論終結前聲明異議者，視為有前項之同意，刑
        事訴訟法第一百五十九條之五第一項、第二項分別定有
        明文。
        查證據二至證據四：證人乙○○、薛秀蘭、林宥廷於警
        詢時之陳述，雖屬被告以外之人於審判外之言詞陳述，
        惟被告甲○○未於本院言詞辯論終結前就相關證據無證
        據能力，聲明異議，依上開規定，即視為同意於審判程
        序作為證據，復經本院審酌陳述作成時之情況，認為適
        當，而認得作為本件之證據。
    三、證據九、證據十二被告並未於本院言詞辯論終結前表示
        無證據能力，復查其取得過程無何明顯瑕疵，而應可作
        為本件之證據。
乙、認定犯罪構成要件事實所憑之證據及其認定之理由：
  壹、證據清單：
      證據一：被告甲○○供述（警詢、偵訊、原審、本院）。
      證據二：證人乙○○證述（警詢、偵訊、原審）。
      證據三：證人薛秀蘭證述（警詢、偵訊）。
      證據四：證人林宥廷證述（警詢、偵訊）。
      證據五：證人薛秀芳證述（偵訊）。
      證據六：證人薛秀苓證述（偵訊）。
      證據七：竹東榮民醫院診斷證明書。
      證據八：扣押筆錄。
      證據九：現場照片。
      證據十：新竹地檢署九十五年六月五日勘驗筆錄。
      證據十一：竹東榮民醫院九十五年十月二十六日竹醫醫字
                第○九五○○○四七一六號函。
      證據十二：扣案之西瓜刀一把。
  貳、認定之理由：
    一、訊據被告甲○○坦承確於上揭時、地持其所有之西瓜刀
        一把傷害告訴人乙○○等情不諱，核與告訴人乙○○、
        證人薛秀芳、薛秀苓分別於警詢及偵查中所證述被告持
        西瓜刀由上往下往其頭部揮砍而阻擋，並以左右方式揮
        向其肚子部位等情及證人林宥廷於警詢中所證述被告持
        西瓜刀由上而下揮砍告訴人等情大致相符。
        而告訴人乙○○確因被告甲○○持刀揮砍而受有左手腕
        一處八公分Ｕ字型割傷合併皮瓣形成、右手中指指尖一
        處一公分切割傷、前腹壁一處三點五公分切割傷，亦經
        告訴人乙○○於警詢及偵查中證述明確，並有行政院國
        軍退除役官兵輔導委員會竹東榮民醫院（下稱竹東榮民
        醫院）九十五年五月十四日診斷證明書及該院九十五年
        十月二十六日竹醫字第○九五○○○四七一六號函所附
        告訴人乙○○病歷摘要各一件可按。
        復有扣案西瓜刀（長四十八點五公分、寬四公分）一把
        、告訴人當日遭被告揮砍之手錶、有刀痕之粉紅色上衣
        等物及查獲現場照片二十五張可稽。
    二、綜上所述，被告係以傷害之犯意，持西瓜刀揮砍告訴人
        致告訴人受有左手腕一處八公分Ｕ字型割傷合併皮瓣形
        成、右手中指指尖一處一公分切割傷、前腹壁一處三點
        五公分切割傷等傷害應可認定。本件事證明確，應依法
        論科。
丙、適用法律：
  壹、新舊法比較：
    一、按行為後法律有變更者，適用行為時之法律。但行為後
        之法律有利於行為人者，適用最有利於行為人之法律，
        刑法第二條第一項定有明文。
        本件被告犯罪行為完成時間係在九十五年五月十四日，
        依中華民國刑法施行法第十條之一，中華民國九十四年
        一月七日修正公布之刑法，自九十五年七月一日施行，
        而有依上開規定比較新舊法之必要。
    二、刑法三十三條第五款有關罰金刑之規定，修正前係規定
        一元以上（按銀元）；修正後係規定新台幣一千元以上
        ，以百元計算之，比較新舊法條自以修正前之規定較有
        利於行為人。
    三、按比較新舊法時應就「罪刑」有關之共犯、未遂犯、想
        像競合犯、牽連犯、連續犯、結合犯、以及累犯加重、
        自首減輕暨其他法定加減原因（如身分加減）與加減例
        等一切情形，綜其全部罪刑之結果而為比較（參見最高
        法院前揭決議）。
        本件前開新舊法比較之結果，應適用修正前之法律論處
        ，爰勿庸再為綜合比較。
    四、本件被告於犯罪時之刑法第四十一條第一項前段規定：
        「犯最重本刑為五年以下有期徒刑以下之刑之罪，而受
        六個月以下有期徒刑或拘役之宣告，因身體、教育、職
        業、家庭之關係或其他正當事由，執行顯有困難者，得
        以一元以上三元以下折算一日，易科罰金」，又被告行
        為時之易科罰金折算標準，修正前罰金罰鍰提高標準條
        例第二條前段（現已刪除）規定，就其原定數額提高為
        一百倍折算一日，則本件被告行為時之易科罰金折算標
        準，應以銀元三百元折算一日，經折算為新臺幣後，應
        以新臺幣九百元折算為一日。惟九十五年七月一日修正
        公布施行之刑法第四十一條第一項前段則規定：「犯最
        重本刑為五年以下有期徒刑以下之刑之罪，而受六個月
        以下有期徒刑或拘役之宣告者，得以新臺幣一千元、二
        千元或三千元折算一日，易科罰金」比較修正前後之易
        科罰金折算標準，以九十五年七月一日修正公布施行前
        之規定，較有利於受刑人，則應依刑法第二條第一項前
        段，適用行為時即修正前刑法第四十一條第一項前段規
        定，定其折算標準。
        而上開易刑處分與罪刑並無相關，依此，則勿庸與前述
        與罪刑相關之部分為綜合全部結果再為比較。
  貳、勿庸為新舊法比較部分：
      依中華民國刑法施行法第一條之一規定：「九十四年一月
      七日刑法修正時，刑法分則編未修正之條文定有罰金者，
      自九十四年一月七日刑法修正後，就其所定數額提高為三
      十倍，但七十二年六月二十日至九十四年一月七日新增或
      修正之條文，就其所定數額提高為三倍。」
      本件被告所犯刑法第二百七十七條第一項之罪，依上開修
      正後之規定，均提高為三十倍，比較新舊法，其罰金刑度
      均相同，應依一般法律適用原則，而適用裁判時法。
  參、論罪：
    一、核被告傷害人之身體，所為係犯刑法第二百七十七條第
        一項傷害罪。
    二、法定加重原因：無。
    三、法定減輕原因：無。
丁、原判決撤銷之理由：
  壹、原審對被告論罪科刑之判決，固非無見。惟查：
      中華民國犯罪減刑條例於九十六年六月十五日經立法院三
      讀通過，經總統公布，於同年七月十六日施行，查本件被
      告犯罪時間，均在九十六年四月二十四日以前，且所犯罪
      名及宣告刑，悉合於減刑條件，應予減刑，原審未及審酌
      ，尚有未洽。
  貳、檢察官上訴部分：
    一、上訴人即檢察官雖以（一）被害人乙○○腹部確有一處
        三點五公分之切割傷，此有診斷證明書可參，被害人於
        偵查中指訴被告至少有揮刀二次，其腹部之傷害為被告
        揮刀所致，若被害人陳述實在，被告之行為應屬一積極
        之攻擊行為。查原審認定被告向被害人揮刀，並造成左
        手腕、右手中指、前腹壁之傷害，惟並未敘明被害人腹
        部之傷害何來？被告揮刀次數？此涉及被告惡性程度，
        屬應調查事項；（二）被告持刀行為顯有積極攻擊並傷
        害被害人之意，果若僅有防備之意，當以隨手可得之物
        予以防衛，而非以西瓜刀為之，且被告於眾目睽睽下動
        手，惡性非輕，至今仍未取得被害人原諒，原審僅判處
        有期徒刑五月，顯屬過輕等語為上訴理由。
    二、查被告持扣案西瓜刀傷害被害人，業據其坦承不諱，核
        與上開相關被害人及證人證述情節相符，復依證據十一
        ：竹東榮民醫院九十五年十月二十六日竹醫醫字第○九
        五○○○四七一六號函所載病歷摘要，被害人由救護車
        送至醫院急診，即發現身上有三處如上所述之切割傷，
        堪信為真實，上訴人即檢察官猶認原審未敘明被害人腹
        部之傷何來？尚有未洽；再者，揮刀次數並非傷害構成
        要件之重要基礎事實，雖與量刑之輕重有關聯，惟此部
        分縱未予認定，亦不影響傷害罪名之成立；且此部分乃
        檢察官應舉證之範疇，自不得僅因原審未予調查即謂原
        審有何違誤。
    三、檢察察提起上訴，固無理由，然原判決既有上揭不當之
        處，自應由本院予以撤銷改判。
  參、爰審酌被告之犯罪動機、目的係與被害人發生爭執、犯罪
      時受到被害人之刺激、犯罪手段係以暴力為之、職業為商
      人，家庭經濟狀況小康，生活狀況正常、無前科紀錄，品
      行良好、學歷為大專畢業，智識程度頗高、與被害人平日
      並不認識、違反義務之程度不高、犯罪所產生危險或損害
      不高、犯罪後坦承犯行，態度良好等一切情狀，量處如主
      文所示之刑，並因符合中華民國九十六年罪犯減刑條例之
      規定，而應予以減輕其刑，並諭知易科罰金之折算標準。
  肆、沒收：扣案之西瓜刀一把係被告所有，供本件傷害犯行所
      用之物，爰依刑法第三十八條第一項第二款宣告沒收。
據上論斷，應依刑事訴訟法第三百六十九條第一項前段、第三百
六十四條、第二百九十九條第一項前段；刑法第二條第一項前段
、第二百七十七條第一項、第三十八條第一項第二款、修正前刑
法第四十一條第一項前段，中華民國九十六年罪犯減刑條例第二
條第一項第三款、第七條、第九條；修正前罰金罰鍰提高標準條
例第二條；現行法規所定貨幣單位折算新臺幣條例第二條、刑法
施行法第一之一條第一項、第二項，判決如主文。
本案經檢察官呂丁旺到庭執行職務。
中　　華　　民　　國　　96　　年　　8 　　月　　31　　日
　　　　　　　　　刑事第十八庭  審判長法　官　溫耀源
　　　　　　　　　　　　　　　　　    法　官  段景榕
　　　　　　　 　 　　　　　　　　　　法　官  陳健順
以上正本證明與原本無異。
不得上訴。
　　　　　　　　　　　　　　　　　　　書記官　陳菊珍
中　　華　　民　　國　　96　　年　　8 　　月　　31　　日
附錄論罪法條：
刑法第二百七十七條第一項。
傷害人之身體或健康者，處 3 年以下有期徒刑、拘役或 1 千元
以下罰金。
